【裁判字號】    88,訴,89
【裁判日期】    890106
【裁判案由】    強盜等
【裁判全文】
臺灣臺東地方法院刑事判決                            八十八年度訴字第八九號
    公  訴  人  台灣台東地方法院檢察署檢察官
    被      告  庚○○
    指定辯護人  本院公設辯護人  丙○○
右列被告因強盜等案件，經檢察官提起公訴（八十七年度偵字第二二二二號），本院
判決如左：
    主  文
庚○○傷害人之身體，處拘役伍拾日，如易科罰金，以參佰元折算壹日。於刑之執行
完畢或赦免後，令入相當處所，施以監護壹年。
被訴恐嚇部分，無罪。
    事  實
一、庚○○為「重鬱症」之精神病患，為輕度精神耗弱之人，於民國八十七年二月十
    一日下午五時許，在台東縣東河鄉興昌村七鄰二十九號前戊○○○所經營之檳榔
    攤內，因細故竟當場毆打戊○○○，致戊○○○因之受有左側眼眶及右側臉部瘀
    腫之傷害。
二、案經台東縣警察局成功分局報請臺灣臺東地方法院檢察署檢察官偵查起訴。
    理  由
壹、有罪部分：
一、訊據被告庚○○對於在上開時、地傷害戊○○○之事實均坦承不諱，並經告訴人
    戊○○○指訴綦詳，且有證人丁○○及甲○○供述歷歷，而戊○○○因而受有左
    側眼眶及右側臉部瘀腫之傷害，復有臺灣省立台東醫院診斷證明書一紙在卷可按
    ，其事證明確，被告犯行堪以認定。
二、核被告所為，係犯刑法第二百七十七條第一項之傷害罪，而被告為重鬱症患者，
    於案發當時之精神狀態，為輕度精神耗弱之程度，有附於偵查卷之臺灣省立台東
    醫院八十八年一月二十一日八八東醫社字第三四四號函文一紙暨精神鑑定書可資
    參照，爰依刑法第十九條第二項規定減輕其刑。審酌被告之品行、犯罪手段、對
    被害人所生之危害程度及犯罪後之態度等一切情狀，量處如主文所示之刑。末查
    被告係處於輕度精神耗弱之狀態下犯罪，參酌上開精神鑑定書之建議項目稱：「
    個案確為重鬱症之精神病患，且有多次自殺及傷人行為紀錄，而家庭支持系統差
    ，又有吸膠、酗酒惡習、判斷力差、衝動性高。建議本案主宜長期接受精神科治
    療與隔離療養，以防再犯行」等情，依刑法第八十七條第二、三項規定，本院認
    為本件被告應於本案刑之執行完畢或赦免後，令入相當處所，施以監護，期間為
    一年。
三、公訴意旨另以：被告庚○○於八十七年二月十一日下午五時許，意圖為自己不法
    之所有，在台東縣東河鄉興昌村七鄰二十九號前戊○○○所經營之檳榔攤內，竊
    取抽屜內之新台幣（下同）五百元，得手後為戊○○○發現並加以制止，庚○○
    為防護贓物，竟當場毆打戊○○○，因認被告尚涉犯準強盜罪嫌。訊據被告則堅
    決否認有何準強盜之犯行，辯稱：他只有打戊○○○，但並沒有偷五百元之情等
    語，公設辯護人辯護意旨亦以：告訴人是因遭被告傷害後對於賠償事宜無法達成
    和解，而於告訴期間將屆之前，誇大案發經過及杜撰部分情節提出告訴，欲強制
    被告同意和解等語為其辯護。
四、經查，公訴人認被告涉犯準強盜罪嫌，係以告訴人戊○○○之指訴、證人丁○○
    之證述，以及診斷證明書一紙以為據，然告訴人與被告之立場原本相反，其指訴
    尚須有其他補強證據佐證，始足採信，而證人丁○○為告訴人之女，與告訴人立
    場一致，且其就本案被告另被訴恐嚇罪嫌所為之證詞，業經本院認定與事實不符
    而不足採信（詳如後述），足認丁○○之證詞恐有偏頗不利於被告之虞，為求審
    慎，尚不宜斷然採信而入被告於罪，另診斷證明書一紙僅能證明被告確實有傷害
    之事實，尚難認定被告先前有竊盜之犯行，參以告訴人延至案發近半年方才提起
    告訴，於八十七年八月八日第一次在警局製作筆錄，其提出告訴之動機恐如辯護
    意旨所言有誇大之嫌，此部分犯罪僅有告訴人空言指摘，公訴人所提之上開證據
    並不能證明被告涉有竊盜犯罪，此外，復查無其他積極證據足認被告犯罪，原應
    為無罪之諭知，然公訴人認此部分與前開傷害罪有罪部分有裁判上一罪關係，爰
    不另為無罪之諭知，附此敘明。
貳、無罪部分：
一、公訴意旨另以：被告庚○○於八十七年二月十一日晚上九時許，持刀至台東東河
    鄉興昌村二十九號戊○○○住處，對戊○○○恫稱欲加以殺害，使戊○○○心生
    畏懼，足生危害於其安全，後經旁人搶下庚○○所持之刀後，報警處理，因認被
    告庚○○尚涉犯刑法第三百零五條恐嚇罪嫌。
二、訊據被告庚○○固坦承曾於上揭時、地至戊○○○上開住處，惟堅決否認有何持
    刀恐嚇之犯行，辯稱：他當天下午打戊○○○後，戊○○○又找人來打他，他並
    沒有持刀恐嚇等語。
三、按犯罪事實，應依證據認定之，無證據不得推定其犯罪事實，又不能證明犯罪者
    ，應諭知無罪之判決，刑事訴訟法第一百五十四條、第三百零一條第一項分別定
    有明文。又以被害人之陳述為認定犯罪之依據時，必其陳述並無瑕疵，且就其他
    方面調查又與事實相符，始能認有證據能力（最高法院六十一年度台上字第三０
    九九號）。所謂無瑕疵，係指被害人所為不利被告之陳述，與社會上一般生活經
    驗或卷存其他客觀事實並無矛盾而言，至所謂就其他方面調查認與事實相符，非
    僅以所援用之旁證足以證明被害結果為已足，尤須綜合一切積極佐證，有不合於
    此，即不能以被害人之陳述作為論斷之證據。
四、本件公訴人認被告庚○○涉有恐嚇罪嫌，無非以被害人戊○○○之指訴，證人甲○○及戊○○○之女丁○○之證述為其論據。經查，戊○○○、丁○○及甲○○
    於本院調查時雖迭稱：庚○○於八十七年二月十一日晚上九時許，拿了一把刀到
    戊○○○的檳榔攤說要殺戊○○○，被客人搶下刀後，就報警處理，都蘭派出所
    警員前來處理時有查扣刀子，也有作筆錄等語，然而證人丁○○為告訴人之女，
    甲○○為告訴人之同居人，與告訴人之立場一致，是該二人所為不利於被告之證
    詞，如無其他證據佐證，尚難盡信，而入被告於罪，已如前述，然經本院函查之
    結果，受理該案之都蘭派出所並未製作筆錄，也未扣得刀子，有台東縣警察局成
    功分局八十八成警刑字第七七一六號函文附卷可稽，該函文經當庭提示於告訴人
    戊○○○詳閱後，戊○○○仍堅稱當時處理之警員己○○有作筆錄並扣下刀子，
    惟己○○當天並未至現場處理該案，業經己○○當庭結證屬實，告訴人當場對質
    後復稱當天是另一警員乙○○前往處理，而且她是第二天去派出所報警製作筆錄
    的，其前後之指述已顯然矛盾，足以存疑，本院再傳訊警員乙○○到庭結證詳稱
    當晚九時許他接到通報知道戊○○○的檳榔攤有糾紛後，前往處理時只見到戊○○○及庚○○都有受傷，但二人所受之傷害都是徒手造成，並非刀械造成，現場
    也沒有發現刀子，他便囑咐二人先去就醫，第二天再到派出所來作筆錄，可是第
    二天二人都沒有來作筆錄等語，衡情都蘭派出所既已移送被告庚○○涉犯前開準
    強盜罪嫌及本件恐嚇罪嫌，果當晚有告訴人即已報警處理，並經警將刀子查扣，
    警方當無隱匿之理，又戊○○○業已自承當晚員警所見到的傷是她在下午被庚○○所打傷，而非晚上另外受到之傷害，故該傷害亦與被告被指訴之恐嚇罪嫌無涉
    ，綜上所陳，證人丁○○及甲○○前揭對被告不利之證詞，尚與事實不符，難以
    採信，此外，復查無其他積極證據足認被告有持刀恐嚇犯行，揆諸首揭規定及說
    明，本案不能證明被告犯罪，應為無罪判決之諭知，以資審慎。
據上論斷，應依刑事訴訟法第二百九十九條第一項前段、第三百零一條第一項，刑法
第二百七十七條第一項、第四十一條、第十九條第二項、第八十七條第二項、第三項
，罰金罰鍰提高標準條例第一條前段、第二條，判決如主文。
本案經檢察官李進榮到庭執行職務。
中    華    民    國      八十九      年        一      月      六      日
                                      臺灣臺東地方法院刑事庭
                                          法  官  陳  雅  敏
右正本證明與原本無異。
如不服本判決，應於判決送達後十日內向本院提出上訴狀。（須附繕本）
「切勿逕送上級法院」
                                          書記官  王  敏  玉
中    華    民    國      八十九      年        一      月     十二     日
附記：
刑法第二百七十七條第一項：
傷害人之身體或健康者，處三年以下有期徒刑，拘役或一千元以下罰金。


司法院資訊處製作；財團法人民間司法改革基金會備份。
